臺灣高雄地方法院刑事判決　　　　　　　100年度訴字第877號
公　訴　人　臺灣高雄地方法院檢察署檢察官
被　　　告　黎倉量
　　　　　　謝明緯
上列被告因妨害自由等案件，經檢察官提起公訴（100 年度偵字
第3910號、100年度偵字第10477號），本院判決如下：
    主  文
黎倉量共同犯剝奪他人行動自由罪，累犯，處有期徒刑伍月，如
易科罰金，以新臺幣壹仟元折算壹日；又共同犯恐嚇危害安全罪
，累犯，處有期徒刑月，如易科罰金，以新臺幣壹仟元折算壹
日。應執行有期徒刑陸月，如易科罰金，以新臺幣壹仟元折算壹
日。
謝明緯共同犯剝奪他人行動自由罪，處有期徒刑肆月，如易科罰
金，以新臺幣壹仟元折算壹日；又共同犯恐嚇危害安全罪，處有
期徒刑貳月，如易科罰金，以新臺幣壹仟元折算壹日。應執行有
期徒刑伍月，如易科罰金，以新臺幣壹仟元折算壹日。
    事  實
一、黎倉量前因過失傷害案件，經本院以98年度交簡上字第206
    號判處有期徒刑2 月確定，於民國99年6 月19日執行完畢出
    監，猶不知警惕，於100 年1 月17日下午4 時20分許，與謝
    明緯同行至高雄市○○區○○路與錦田路口前，巧遇駕駛車
    牌號碼M5Y-772 重型機車在該處停等紅燈之蔡瑩堂，黎倉量
    為催討蔡瑩堂前所積欠之新臺幣（下同）3 萬元借款，竟與
    謝明緯共同基於剝奪他人行動自由及強制之犯意聯絡及行為
    分擔，由黎倉量上前強行拔下蔡瑩堂所騎機車之電門鑰匙，
    使蔡瑩堂無法駛離而妨害其行使權利，並共同將蔡瑩堂押往
    錦田路一旁之「酷酷龍遊藝場」前以剝奪其行動自由，嗣因
    索討無果，黎倉量復基於恐嚇危害安全之犯意，對蔡瑩堂恫
    稱：「今天如果沒有還錢，就不可能放你回去，要讓你死得
    很難看」、「等一下帶你回公司，你就有辦法了，你就知道
    怎麼死的」等語，復以手肘撞擊蔡瑩堂腹部（未成傷），並
    由與其有上開共同犯意聯絡之謝明緯在旁出言恫稱：「你很
    大膽喔，敢跑我們公司的帳，你真的不知道要怎麼死的」等
    語，致蔡瑩堂因心生恐懼而致生危害於生命安全，乃屈從配
    合補辦身分證供變賣所騎上開機車以償債，旋由黎倉量將蔡
    瑩堂推至上開機車後座，繼以謝明緯駕駛該車、黎倉量另騎
    機車隨行看管之方式，將蔡瑩堂押往坐落高雄市鳳山區○○
    ○路472 號4 樓之「高雄市鳳山區第二戶政事務所」向櫃檯
    人員洽辦上開手續，惟因蔡瑩堂之戶籍地非屬該所轄區而未
    果，黎倉量、謝明緯乃以上開方式繼續押同蔡瑩堂，欲轉往
    坐落高雄市○○區○○路34巷1 號之「高雄市鳳山區第一戶
    政事務所」辦理，嗣於同日下午5 時10分許，蔡瑩堂利用遭
    挾持行經坐落高雄市○○區○○路36號之高雄市政府警察局
    鳳山分局前方之機會，趁隙跳車向執勤之制服警員求救而重
    獲自由，並由警員當場將黎倉量及謝明緯逮捕而查獲上情，
    共計蔡瑩堂遭黎倉量、謝明緯二人以上開手段剝奪行動自由
    之時間達50分鐘。
二、案經蔡瑩堂訴由高雄市政府警察局鳳山分局報告臺灣高雄地
    方法院檢察署檢察官偵查起訴。
    理  由
壹、證據能力部分
    按被告以外之人於審判外之陳述，雖不符刑事訴訟法第159
    條之1 至第159 條之4 之規定，而經當事人於審判程序同意
    作為證據，法院審酌該言詞陳述或書面陳述作成時之情況，
    認為適當者，亦得為證據，刑事訴訟法第159 條之5 定有明
    文。本件檢察官及被告於本院準備程序，就本判決所引用各
    項證據之證據能力，均表示同意作為證據（本院100 年度審
    訴字第1737號案卷〔下稱院卷(一)〕第22頁），本院認該具有
    傳聞證據性質之證據，並無任何違法取證之不適當情形，以
    之作為證據使用係屬適當，自得採為認定被告犯罪事實之證
    據。
貳、實體部分
一、上揭犯罪事實，業據被告黎倉量及謝明緯於本院審理時坦承
    不諱（本院100 年度訴字第877 號案卷〔院卷(二)〕第26頁、
    第49頁），核與證人即告訴人蔡瑩堂於警詢及偵查中證述之
    情節相符（警一卷第8 頁至第14頁、警二卷第34頁、第35頁
    、100 年度偵字第3910號案卷第39頁至第41頁），並有高雄
    市政府警察局鳳山分局指認犯罪嫌疑人紀錄表2 份、高雄市
    政府警察局鳳山分局偵查隊扣押筆錄、高雄市政府警察局鳳
    山分局偵查隊扣押物品目錄表各1 份、扣案物品照片2 張、
    蔡瑩堂之借據影本3 張、本票7 張等在卷可稽（警一卷第15
    頁、第16頁、第33頁至第37頁、第49頁至第52頁），被告二
    人前開自白核與事實相符，堪以採信。本件事證明確，被告
    黎倉量、謝明緯上開犯行堪以認定，應依法論科。
二、按刑法第302 條之妨害自由罪，係妨害他人自由之概括規定
    ，故行為人具有一定目的，以非法方法剝奪人之行動自由者
    ，除法律別有處罰較重之規定（例如略誘及擄人勒贖等罪）
    ，應適用各該規定處斷外，如以使人行無義務之事，或妨害
    人行使權利為目的，而其強暴脅迫復已達於剝奪人行動自由
    之程度，即祇成立本罪，不應再依同法第304 條論處。誠以
    此項使人行無義務之事，或妨害人行使權利之低度行為，應
    為非法剝奪人之行動自由之高度行為所吸收，不能以其目的
    係在使人行無義務之事，或妨害人行使權利，認為係觸犯刑
    法第302 條第1 項及第304 條第1 項之2 罪名，而依同法第
    55條從一重處斷（最高法院93年度臺上字第3309號判決意旨
    參照）。又刑法第302 條之妨害自由罪，原包括私行拘禁及
    以其他方法剝奪人之行動自由而言，所謂非法方法，固包括
    強暴脅迫等情事在內（最高法院87年度臺上字第1066號判決
    參照），然若行為人基於妨害自由之犯意而著手剝奪他人行
    動自由之犯罪完成後，於被害人行動自由受拘束之狀態持續
    穩定進行中，另因其他目的而起意對被害人更施強暴脅迫者
    ，其行為既不能認為係稍早已經實現或繼續控制被害人行動
    自由之構成要件行為一部，自難僅因妨害自由罪構成要件行
    為所規定之其他非法方法，包括以強暴脅迫而為之態樣，即
    認其在被害人行動自由受剝奪之狀態下所施強暴脅迫行為，
    概為該妨害自由犯行所涵蓋而棄置不論。本件被告黎倉量、
    謝明緯為使被害人蔡瑩堂清償債務，以強取其機車鑰匙並分
    別負責搭載及看管之方式分工，剝奪被害人之行動自由，係
    犯刑法第302 條第1 項之剝奪他人行動自由罪；又渠等剝奪
    被害人之行動自由，將其置於自己實力支配後，因被害人無
    力清償債務，為迫令其以補辦身分證供變賣機車使用等方式
    為之，另以前開危害生命為內容之言語恐嚇之，致生危害被
    害人之生命安全，係犯刑法第305 條恐嚇危害安全罪。被告
    黎倉量、謝明緯剝奪他人行動自由，並以強暴脅迫使被害人
    為無義務之事，依前開說明，不另論刑法第304 條之強制罪
    。又被告黎倉量、謝明緯所犯妨害自由及恐嚇危害安全罪，
    犯意各別，行為互殊，所犯構成要件有異，應分論併罰。被
    告黎倉量、謝明緯就前開犯行，有犯意聯絡及行為分擔，均
    為共同正犯。另被告黎倉量前因過失傷害案件，經本院98年
    度交簡上字第206 號判處有期徒刑2 月確定，於99年6 月19
    日執行完畢出監，有臺灣高等法院被告前案紀錄表在卷可佐
    ，乃受徒刑之執行完畢，5 年以內因故意而再犯本件有期徒
    刑以上之罪，應依累犯之規定，加重其刑。
三、爰審酌被告黎倉量、謝明緯之年齡、品行、智識能力、犯罪
    動機、目的、手段、對法益所生侵害之程度：被告黎倉量係
    71年8 月9 日出生、受有國中畢業教育程度、家境勉持、業
    工之人，有警詢等年籍資料在卷可參，並據其在本院審理時
    自陳在卷，前曾因犯罪經法院判刑確定並執行完畢，有臺灣
    高等法院被告前案紀錄表1 份附卷可按，素行非佳；被告謝
    明緯為71年11月14日出生、受有高中畢業教育程度、家境小
    康、以從事販賣二手傢俱為業之人，前無因犯罪經法院判刑
    確定之紀錄，有臺灣高等法院被告前案紀錄表1 份附卷可按
    ，素行尚可；並考量被告黎倉量因債務糾紛，不思理性平和
    解決，竟夥同被告謝明緯於市區道路○○○街限制被害人之
    行動自由之情狀，以強取機車鑰匙，騎車搭載並看管等方式
    犯罪之手段，拘束被害人行動自由之時間達50分鐘之久，恐
    嚇被害人之言語內容，強制他人配合辦理身分證以行無義務
    之事，對於社會秩序及被害人之身心安全所生危害之程度，
    及渠犯罪後於本院審理時，均已知坦認犯行之犯後態度等一
    切情狀，分別量處如主文所示之刑，暨衡酌其年齡、職業、
    收入、社會地位等節，諭知易科罰金之折算標準，並定其應
    執行之刑，以資儆懲。
據上論斷，應依刑事訴訟法第299 條第1 項前段，刑法第28條
、第302 條第1 項、第305 條、第47條第1 項、第51條第5 款、
第41條第1 項前段，刑法施行法第1 條之1 ，判決如主文。
本案經檢察官曾財和到庭執行職務
中    華    民    國    100    年    10    月    4    日
            刑事第十九庭  審判長法  官  陳志銘
                                法  官  林幸頎
                                法  官  陳松檀
以上正本證明與原本無異。
如不服本判決應於收受本判決送達後10日內向本院提出上訴書狀
，其未敘述上訴理由者，並得於提起上訴後10日內向本院補提理
由書狀（均須按他造當事人之人數附繕本）「切勿逕送上級法院
」
中    華    民    國   100    年    10    月    4     日
                                書記官  洪季杏
附錄本判決論罪之法條：
中華民國刑法第302條
私行拘禁或以其他非法方法，剝奪人之行動自由者，處5 年以下
有期徒刑、拘役或3 百元以下罰金。
因而致人於死者，處無期徒刑或7 年以上有期徒刑，致重傷者，
處3 年以上10年以下有期徒刑。
第 1 項之未遂犯罰之。
中華民國刑法第304條
以強暴、脅迫使人行無義務之事或妨害人行使權利者，處3 年以
下有期徒刑、拘役或3 百元以下罰金。
前項之未遂犯罰之。
中華民國刑法第305條
以加害生命、身體、自由、名譽、財產之事，恐嚇他人致生危害
於安全者，處2 年以下有期徒刑、拘役或3 百元以下罰金。